臺灣士林地方法院交通事件裁定　　　　100年度交聲字第617號
原處分機關　臺北市交通事件裁決所
異　議　人
即受處分人　鄭凱元
上列異議人即受處分人因違反道路交通管理處罰條例案件，對於
臺北市交通事件裁決所於民國100 年6 月24日所為之處分（原處
分案號：北市裁罰字第裁22-A00YGH855號）聲明異議，本院裁定
如下：
    主  文
異議駁回。
    理  由
一、聲明異議意旨略以：異議人於100 年6 月23日晚上因為悼念
    好友逝世，所以與幾位朋友小酌幾杯，回程駕車送朋友回家
    時，行經內湖康寧路三段，被內湖分局交通分隊的員警攔檢
    要伊進行酒測，伊想說因為有載朋友，先跟朋友的家人電話
    告知一下因為被攔檢所以會晚一點，但因故沒能即時聯絡上
    ，待其回電時耽誤了一些時間，等伊說完電話後想要測試時
    ，該員警卻以時間超過為由，不讓伊進行測試，並且說伊拒
    絕測試，而且立即開始填寫罰單，伊在該員警填寫罰單的過
    程中再三要求要現場〝立刻〞進行酒測，但該員警拒絕伊要
    求，並且在稍後以罰單已經開好了無法更改，並且是以伊拒
    測為由而開單，但因在該員警還沒開單前伊已經主動要求要
    進行酒測，但是該員警仍舊不理會，伊為維護自身的權益因
    此前往康寧醫院抽血，惟不符合規定，而遭康寧醫院急診室
    人員拒絕，伊並無拒絕接受酒測之情，爰聲明異議請求撤銷
    原處分。
二、原處分意旨略以：異議人即受處分人鄭凱元駕駛車號CZ-646
    8 號自用一般小客車，於100 年6 月24日凌晨1 時55分許，
    行經臺北市○○區○○路三段，為警攔停舉發「拒絕接受酒
    精濃度測試之檢定」之違規，爰依道路交通管理處罰條例第
    35條第4 項規定，處罰鍰新臺幣（下同）60,000元整，吊銷
    駕駛執照，並依同條例第67條第2 項規定，3 年內不得考領
    駕駛執照。
三、汽車駕駛人，駕駛汽車拒絕接受酒精濃度測試之檢定者，處
    新臺幣60,000元罰鍰，並當場移置保管該汽車及吊銷該駕駛
    執照；又汽車駕駛人，曾依第35條第4 項前段之規定吊銷駕
    駛執照者，3 年內不得考領駕駛執照，道路交通管理處罰條
    例第35條第4 項前段、第67條第2 項前段分別定有明文。
四、經查：
  (一)訊據證人即本件違規舉發員警王世安到庭具結證稱：這件採
    證舉發的人是伊，當時異議人駕駛自小客車有違規逆向行駛
    的行為，伊當時是在執行巡邏勤務，當時伊人在南湖大橋堤
    外便道的地方處理另案勤務，待伊要離開的時候，見異議人
    駕駛自小客車在南湖大橋下的潭美街的街底逆向行駛，伊見
    狀就上面攔停該車，攔停後駕駛即在庭之異議人臉帶酒氣，
    雙頰泛紅，便請異議人出示證件並配合警方進行酒測程序，
    異議人藉故推拖，一直在講手機，員警有告知他講手機與執
    行酒測勤務沒有關聯，伊等一而再、再而三告知異議人配合
    伊等接受酒測稽查，但因為多次請異議人接受酒測，異議人
    還是繼續講手機，當時異議人就在員警面前，當時員警有很
    清楚的告知異議人說：「現在時間是100 年某月某日某時某
    分，第一次請鄭凱元配合我們接受酒測」，次數超過三次，
    ，但異議人仍然繼續在講手機，都沒有理會伊，伊便依規定
    以消極未配合，製單告發異議人拒絕接受酒測，從攔停開始
    到製單告發已經超過16分鐘，這段時間內伊就是不斷告知異
    議人上開內容，而且期間異議人還套關係說認識何人，異議
    人在講電話的過程中有數次中斷通話後，多次再繼續撥出電
    話、也有停下來跟他車上的女性乘客交談，伊等舉發攔停時
    異議人停下來，異議人就下車，當時異議人就一直站在與員
    警可以交談的範圍之內，當伊把製單告發單已經由酒測器列
    印出酒測單，正在製發舉發通知單的過程時，異議人才講完
    電話過來說要酒測了，但伊沒有對之施行酒測，因為已經多
    次告知異議人要配合，異議人不配合，且伊當時已經開立拒
    測了就是在酒測器上按下拒測鈕，酒測器的酒測單已經列印
    出酒測結果是「拒測」，這在酒測器裡已有存檔紀錄了，紀
    錄的部分回去警局後，警局也會查核是否有確實開單，所以
    沒有辦法再給異議人施測，所以伊有將舉發通知單製作完成
    。在告知請異議人配合酒測的過程中，伊等有提供礦泉水給
    異議人喝，異議人也有喝自己的水等語明確（本院卷第23至
    24頁參照）。另查經本院勘驗違規當時實施酒測當時錄影光
    碟，勘驗結果如下所述：『
    (一)檔名「鄭凱元-拒測」
    (1)片長共43分32秒。
    (2)內容：
    攝影時間由2010年6月24日。
    播放時間26秒：
      員警A 拿礦泉水給異議人飲用。放置並打開酒測儀器箱，
      放置在警車後行李箱平台上，員警A 並告訴異議人：「雖
      然你在車上已經有喝過你的水了，我還是讓你漱個口」，
      隨即有倒水在杯子裡，放在警車後行李箱平台上方要給異
      議人喝，但異議人沒喝。
    播放時間54秒：
      員警A 告知「SOP 流程，你喝完5 分鐘10分鐘... 」，員
      警A 尚未告知結束，異議人未理會員警A 走向停放在警車
      後面其駕駛之車輛駕駛座旁，員警A 查見對異議人稱：「
      你在這裡就好」，隨後員警尾隨異議人至異議人身旁，異
      議人向車內副駕駛座之同行女子談話。員警A 在旁等候。
    播放時間1分45秒：
      異議人撥打電話並持續持行動電話話筒狀似講電話。員警
      在一旁，異議人未理會員警，亦未停止講電話。
    播放時間2分12秒：
      異議人於電話中走至副駕駛座旁，女子下車。異議人仍持
      話筒狀似講電話沒有停止。
    播放時間2分43秒：
      員警A 告知異議人還有11分鐘。員警告知異議人拒測效力
      稱：「拒測的話是罰6 萬，吊銷駕照，3 年禁考，車輛移
      至保管」員警A 告知時，女子共說了2 次等一下。異議人
      仍持話筒狀似講電話沒有停止。
    播放時間4分40秒：
      另名員警B至現場支援。
    播放時間4分54秒：
      員警A 告知異議人：「還有9 分鐘」，異議人仍持話筒狀
      似講電話沒有停止，未理會員警。
    播放時間5分13秒：
      員警B拿起錄影設備，對向異議人拍攝。
    播放時間6分33秒：
      異議人始結束講電話。與女子交談。
    播放時間6分58秒：
      員警A 告知異議人：「還有7 分鐘」。員警A 再告知異議
      人：「7 分鐘一到，如果不酒測，就要開拒測」，異議人
      回稱：「我沒有不配合啊」，員警A 對異議人稱：「現在
      馬上進行」。
    播放時間7分24秒：
      異議人喝礦泉水。員警A 並告知異議人：「15分鐘後，要
      進行酒測，若不配合將要開罰拒測」。
    播放時間7分43秒：
      異議人向員警A 索取礦泉水1 瓶飲用，員警A 告知異議人
      ：「這是漱口」，員警A 隨即將一杯水拿予異議人，異議
      人未拿取。員警A 再三告知異議人：「漱口」，隨後異議
      人取用該杯水並飲用。
    播放時間8分19秒：
      員警A 告知異議人：「0.55以上移送法辦、測下去無法更
      改」。
    播放時間8分29秒：
      員警A 告知異議人：「還有6 分鐘」。隨即又見異議人開
      始一手持行動電話靠耳，狀似講電話，另一手持礦泉水一
      直喝水，走向其車旁後方背對員警。
    播放時間9分15秒：
      員警A 告知異議人：「還有5 分鐘」。異議人持續上開一
      手持行動電話靠耳，狀似講電話，另一手持礦泉水一直喝
      水，繼續站在其車旁後方背對員警。
    播放時間10分17秒：
      員警A 告知異議人：「還有4 分鐘」。異議人的動作同上
      9 分15秒所述。
    播放時間11分11秒：
      員警A 告知異議人：「還有3 分鐘，鄭凱元先生請你配合
      我們做酒測」，只見異議人仍停留在其自己之車旁未趨前
      配合員警酒測，且又接起電話，狀似講電話。
    播放時間11分48秒：
      員警A 告知異議人：「最後2 分鐘，鄭凱元請你配合我們
      做酒測」，異議人仍持續在原地狀似講電話，未趨前至員
      警處配合酒測。
    播放時間12分8秒：
      員警A 再次跟異議人告知稱：「鄭凱元先生，再跟你陳述
      拒測罰則，吊銷駕照，3 年內不得重考，車輛移至保管」
      。員警趨前走至異議人的車旁，站在異議人的身旁，異議
      人仍持續在原地狀似講電話，未理會員警，亦未趨前至員
      警處配合酒測。
    播放時間12分47秒：
      員警A 告知異議人：「最後1 分鐘」，異議人仍持續在原
      地狀似講電話，未理會員警，亦未趨前至員警處配合酒測
      。
    播放時間13分25秒：
      員警A 告知異議人：「時間已到」，隨後員警A 走回在異
      議人車前方的警車後行李箱處，員警A 再次告知異議人：
      鄭凱元先生，最後再3 分鐘給你，如欲配合酒測，請你過
      來這邊，配合員警進行稽查、確認及酒測程序，這是第一
      次告知你」（此為員警第一次告知，員警並同時告知異議
      人當時之時間及地點）。異議人仍持續在原地狀似講電話
      ，未理會員警，亦未趨前至員警處配合酒測。
    播放時間14分47秒：
      員警A 對異議人說：「鄭凱元先生，第二次告知你，若要
      配合酒測請到這邊來配合稽查、確認及進行酒測程序」。
      （此為員警第二次告知，並同時告知當時之時間及地點）
      。異議人仍持續在原地狀似講電話，未理會員警，亦未趨
      前至員警處配合酒測。
    播放時間15分48秒：
      員警對異議人說：「鄭凱元先生，這是最後一次告知你，
      若要配合酒測，請到這邊來配合稽查、確認及進行酒測程
      序」。（此為員警第三次告知，並同時告知當時之時間及
      地點）。異議人仍持續在原地狀似講電話，未理會員警，
      亦未趨前至員警處配合酒測。
    播放時間16分31秒：
      員警向異議人告知：「最後30秒，鄭凱元先生，繼續講你
      手機沒關係，權利是你自己的」。16分59秒時，員警向異
      議人告知：「最後20秒，鄭凱元先生」。17分11秒時，員
      警向異議人告知：「最後10秒，鄭凱元先生」，異議人仍
      持續在原地狀似講電話，未理會員警，亦未趨前至員警處
      配合酒測。
    播放時間17分22秒：
      員警告知異議人：「鄭凱元先生，很抱歉開立拒測了」，
      約時間17分40秒畫面見異議人講完電話朝員警A 警車後行
      李箱處走，且見員警A 正在操作酒測器與製單，異議人趨
      近警員A 並喝水並於此時才開始對員警A 表示要接受施測
      ，員警仍持續原先之製單行為。
    播放時間18分：
      員警A 告知異議人：「已依法告知你權利」，異議人向員
      警A爭執尚未30分鐘。員警A 告知異議人：時間已經過，
      若有疑義請向法院聲明異議。
    其後，異議人持續向員警A 說要酒測，員警A 開立拒測罰
      單完成。異議人向員警A 爭論還在時間內，員警A 告知已
      經超過15分鐘了。
    播放時間20分41秒：
      員警A 詢問2 次異議人告發單是否要簽收。異議人僅回應
      員警A 要進行酒測。員警A 告知說已經確認完酒測程序。
    播放時間21分2秒：
      員警A 詢問異議人罰單是否要拒簽拒收。異議人不回應，
      只說要酒測，在旁女子持續為異議人請求要施測並說「我
      們沒有要拒簽拒收」。
    程序結束後，其後時間，異議人、女子多次向員警A 說他
      們並沒有不吹並表示要施測，並說明是因朋友過世聚會才
      喝酒，一直說明原由並說沒有要拒測，現在要施測，經員
      警A 對其表示，其等自己的因素喝酒過後，可以坐計程車
      ，不能開車，期間過程在場女子一直以上述同一事由試圖
      與員警A 爭論，想要施測。
    播放時間30分3秒：
      員警A 詢問異議人：「拒測罰單是否簽收？」異議人講電
      話並同時回稱：「哪有拒測？」持續講電話，女子也回應
      ：「哪有拒測？」其後女子不斷以同一事由在場爭論不休
      。
    播放時間33分58秒：
      員警A 詢問異議人：「拒測罰單是否簽收？」異議人持續
      拿話筒狀似講電話，不回應、不理會員警A ，亦未有表示
      要簽收之意思或動作。
    播放時間34分32秒：
      員警A 將罰單攤開提示於異議人面前，詢問異議人：「拒
      測的告發單、違規事件通知單是否要簽收？」異議人持續
      拿話筒狀似講電話，不回應、不理會員警A ，亦未有表示
      要簽收之意思或動作。35分30秒員警A 再次問：「拒簽的
      罰單是否要簽收？」異議人的反應仍同上述。
    播放時間35分54秒：
      異議人未簽收罰單，員警A 向異議人告知：「7 月11日前
      向台北市交通裁決所到案」，並告知相關救濟程序。』
    此有本院勘驗筆錄1 份在卷足憑（同上卷第32至37頁參照）。
  (二)綜觀上述證人之證述及本院勘驗現場光碟之結果，本件舉發
    之員警從攔停異議人車輛後之17分22秒前，均給予異議人有
    機會得以喝水並稍作休息，異議人得以緩衝之時間堪認已相
    當充足，期間員警並多次告知異議人進行酒精濃度測試並請
    異議人配合，且有告知拒測之法律效果，惟異議人均未理會
    ，並持續在旁數次撥打電話尋求管道以期警方放行。嗣警方
    於上開時間屆至，見異議人仍未配合員警進行酒精濃度測試
    ，始開立拒測之結果，堪認異議人確有消極不配合警方施以
    酒精濃度測試之行為，員警依法裁處「拒絕接受酒精濃度測
    試之檢定」實無違誤，異議人違規事證明確。
五、綜上所述，本件事證明確，異議人違規事實堪以認定。原處
    分機關認為異議人違規事實明確，爰依道路交通管理處罰條
    例第35條第4 項及第67條第2 項前段之規定，裁處60,000元
    之罰鍰，吊銷駕駛執照，並於3 年內禁考駕照，並無不當，
    從而，本件異議為無理由，應予駁回。
據上論斷，應依道路交通案件處理辦法第18條，裁定如主文。
中    華    民    國    100   年    8     月    31    日
                  交通法庭法  官  吳維雅
以上正本證明與原本無異。
如不服本裁定應於送達後5 日內向本院提出抗告狀。
                          書記官  謝金宏
中    華    民    國   100    年    9     月    2     日